【裁判字號】    98,司財管,45
【裁判日期】    990108
【裁判案由】    指定遺產管理人
【裁判全文】
臺灣彰化地方法院民事裁定            98年度司財管字第45號
聲  請  人  財政部臺灣省中區國稅局北斗稽徵所
法定代理人  丙○○
關  係  人  乙○○
上列聲請人聲請為被繼承人甲○○選任遺產管理人事件，本院裁
定如下：
    主  文
選任乙○○（女，民國53年3月29日出生，身分證統一編號：Ｚ00
0000000號，籍設臺灣省彰化縣溪州鄉圳寮村8鄰下樹巷5號）為
被繼承人甲○○（男，民國50年3月17日出生，身分證統一編號
：Ｚ000000000號，生前籍設臺灣省彰化縣竹塘鄉○○村○鄰○○
路49號）之遺產管理人。
程序費用新臺幣壹仟元由被繼承人甲○○之遺產負擔。
    理  由
一、本件聲請意旨略以：被繼承人甲○○未辦理96年度綜合所得
    稅結算申報，且被繼承人於民國97年3月9日死亡，其全體繼
    承人均已拋棄繼承而無遺產管理人，致國庫對被繼承人之稅
    務債權無法行使，為保障權益，聲請人爰依民法第1178條第
    2項向本院聲請選任遺產管理人等語。
二、按：繼承開始時，繼承人之有無不明，而無親屬會議或親屬
    會議未於一個月內選定遺產管理人者，利害關係人得聲請法
    院選任遺產管理人，此觀民法第1177條、第1178條第2項規
    定自明。
三、次按：先順序繼承人均拋棄其繼承權時，由次順序之繼承人
    繼承；其次順序繼承人有無不明或第四順序之繼承人均拋棄
    其繼承權者，準用關於無人承認繼承之規定，民法第1176條
    第6項定有明文。
四、查：聲請人主張之事實，業據提出被繼承人甲○○之除戶戶
    籍謄本、繼承系統表、96年度綜合所得稅核定稅額繳款書三
    份、本院98年9月9日彰院賢家雅97年度繼415字第098003841
    4號函影本各一份為證，並經本院依職權調取本院97年度繼
    字第415號拋棄繼承卷宗，經核無訛，堪信屬實，且與上開
    規定並無違誤，故聲請人選任遺產管理人之聲請應予准許。
五、次查：本院審酌乙○○為被繼承人甲○○之妹，雖已拋棄繼
    承，惟其與被繼承人關係密切，被繼承人死亡時又與之生前
    為同一戶籍地，此有戶籍謄本一份在本院97年度繼字第415
    號拋棄繼承卷內可稽，衡情其對於被繼承人之債權債務關係
    應較他人清楚，且年紀又非老邁，應堪勝任遺產管理之務，
    故選任乙○○為被繼承人之遺產管理人。
六、依非訟事件法第157條，爰裁定如主文。
七、如對本裁定抗告，須於裁定送達後10日之不變期間內，向本
    院提出抗告狀，並繳納抗告費新臺幣1,000元。
中    華    民    國    99    年    1     月    8     日
                  家事法庭      司法事務官  康景翔

司法院資訊處製作；財團法人民間司法改革基金會備份。
